臺灣基隆地方法院基隆簡易庭民事判決
110年度基簡字第49號
原      告  蘇域    
被      告  涂漢坪  


上列當事人間因過失傷害案件，原告提起刑事附帶民事訴訟請求
損害賠償，經本院刑事庭於民國109年11月20日裁定移送前來（1
09年度基交簡附民字第46號），本院於110年4月8日言詞辯論終
結，判決如下：
    主  文
被告應給付原告新臺幣（下同）3萬9,738元，及自109年10月24
日起至清償日止，按年息5%計算之利息。
原告其餘之訴駁回。
訴訟費用1,000元，由被告負擔911元，餘由原告負擔。
本判決第一項得假執行。
    事實及理由
壹、程序事項：
一、本件被告經合法通知，沒有在言詞辯論期日出庭，而他並沒
    有民事訴訟法第386條各款（見附錄1）情形，所以本院依原
    告聲請，在只有原告一方到場辯論之情形下作成判決。
二、按訴狀送達後，原告不得將原訴變更或追加他訴。但擴張或
    減縮應受判決事項之聲明者，不在此限，民事訴訟法第255
    條第1項第3款定有明文。查原告起訴時聲明請求被告應給付
    原告20萬7,856元，並自刑事附帶民事訴訟起訴狀繕本送達
    翌日起至清償日止，按年息5%計算之利息，嗣於本院110年2
    月4日言詞辯論期日，當庭以言詞變更請求金額部分為20萬2
    ,116元，再於本院110年4月8日言詞辯論期日當庭捨棄眼鏡
    毀損部分2,990元之請求，經核均屬減縮應受判決事項之聲
    明，並未變更訴訟標的，合於前開規定，應予准許。
貳、實體事項：　　
一、原告起訴主張略以：被告於108年12月29日23時許，將其所
    駕駛車號0000-00號自小客車，在基隆市深澳坑路與教孝街3
    巷岔路口10公尺內，劃有紅線區域違規停車，有礙車輛通行
    及行車視線。訴外人嚴聖航於108年12月30日10時30分，駕
    駛車號000-0000號自小客車（下稱嚴聖航車輛），沿基隆市
    深澳坑路往東光路方向行駛，行經基隆市○○○路○○○街0巷○號
    誌岔路口，因視線遭上開違停車輛遮蔽，且疏未注意，未減
    速慢行，作隨時停車之準備，適有原告騎乘車號000-000號
    普通重型機車（下稱原告機車）沿教孝街3巷右轉至深澳坑
    路，嚴聖航車輛不慎與原告機車發生擦撞，造成原告人車倒
    地，受有頭部外傷併顱內出血之傷害。被告上開違規停車之
    行為，經本院刑事庭以109年度基交簡字第428號刑事簡易判
    決判處其犯過失傷害罪；因嚴聖航車輛亦受損，依行車事故
    鑑定原告也有責任，事後嚴聖航已與原告達成和解，賠償原
    告2萬元，故依侵權行為損害賠償之法律關係，請求被告賠
    償原告機車修理費用3萬0,650元、醫療費用2,376元、14天
    不能工作的損失1萬6,100元、精神慰撫金15萬元等語，並請
    求法院判決：被告應給付原告19萬9,126元，及自刑事附帶
    民事訴訟起訴狀繕本送達翌日起清償日止，按年息5%計算之
    利息。
二、被告經合法通知，沒有在言詞辯論期日到庭，也沒有提出任
    何書面陳述意見。
三、法院的判斷：
　㈠根據本院主動調閱本院109年度基交簡字第428號刑事卷宗（
    含本院109年度交易字第243號刑事卷宗、臺灣基隆地方檢察
    署109年度偵字第2199號偵查卷宗〈下稱偵卷〉），被告因於
    上開時、地疏未遵守交通規則違規停車，致原告機車與嚴聖
    航車輛發生擦撞，造成原告受有頭部外傷併顱內出血之傷害
    ，經本院刑事庭以109年度基交簡字第428號刑事簡易判決判
    處被告犯過失傷害罪，處拘役40日，如易科罰金，以1,000
    元折算1日而確定。故依民法第184條第1項前段、第2項規定
    （見附錄2），原告主張被告應對其所受之損害負侵權行為
    賠償責任，確實有根據。
  ㈡以下依民法第193條第1項、第195條第1項前段、第213條第1
    、3項規定（見附錄3、4、5），就原告請求賠償之項目及金
    額分別認定如下：
　⒈機車修理費用：
　　原告主張因本件事故致原告機車毀損，支出維修費用3萬0,6
    50元，並提出運興機車行蓋有免用發票專用章之收據，酌以
    原告機車之左後側先與嚴聖航車輛車頭擦撞倒地後，再滑行
    碰撞路邊停放之2輛機車，有基隆市警察局第二分局道路交
    通事故現場圖、談話紀錄表、事故照片等件為證（詳偵卷第
    25、35-41、61、67-77頁）。依該收據上所列各品名之修復
    所需金額，認屬合理且必要，且原告機車送修之目的，乃為
    圖回復車輛之整體效用，而非意在回復相關機件、零件之價
    值，尤以原告機車之整體價值，亦不因機件、零件之「以新
    換舊」而有提昇，況原告機車之零件如未遭碰撞受損自無庸
    更換，故不可能因零件以新品更換舊品，而受有不當得利，
    應不予折舊。故原告機車之必要修復費用，即為3萬0,650元
    。
　⒉醫療費用：
　　原告主張因本件車禍事故受傷至衛生福利部基隆醫院（下稱
    基隆醫院）治療，共支出醫療費用2,376元，並提出該院診
    斷證明書、醫療費用收據為證，故其此部分之主張，應屬有
    理。
　⒊不能工作損失：
　　原告主張其於力鑫新動力有限公司（下稱力鑫公司）擔任工
    程師，每月工資3萬4,500元，因本件車禍受傷經醫生建議休
    養2週，故請求14天無法工作的損失1萬6,100元等語，已據
    其提出在職薪資證明為憑。觀諸基隆醫院109年1月7日診斷
    證明書上醫師囑言記載「病患（即原告）因上述疾病於108
    年12月30日至急診求治後入院，於109年1月1日出院，宜休
    養二周，並門診追蹤治療」（詳本院109年度基交簡附民字
    第46號卷〈下稱附民卷〉第9頁），故認原告主張其受有不能
    工作損失1萬6,100元，於法有據，應予准許。
　⒋精神慰撫金：
　　原告因本件車禍事故受有「頭部外傷併顱內出血」之傷害，
    承受頭暈、頭痛之精神上痛苦，自得請求被告賠償精神慰撫
    金。本院參考最高法院51年度台上字第223號判決要旨，慰
    藉金之賠償須以人格權遭遇侵害，使精神上受有痛苦為必要
    ，其核給之標準固與財產上損害之計算不同，然非不可斟酌
    雙方身分資力與加害程度，及其他各種情形核定相當之數額
    。本件在不考量原告與有過失的情況下，審酌本件車禍發生
    之緣由、原告所受頭部傷勢與復原情形，並兼衡雙方之學、
    經歷、所得收入、現職、經濟狀況等一切情狀，認定原告請
    求精神慰撫金15萬元尚屬適當。
　⒌承上，原告因本件事故所受損害為19萬9,126元（計算式：機
    車修理費用3萬0,650元＋醫療費用2,376元＋不能工作損失1萬
    6,100元＋精神慰撫金15萬元＝19萬9,126元）。
　㈢惟按損害之發生或擴大，被害人與有過失者，法院得減輕賠
    償金額或免除之，民法第217條第1項定有明文。此項規定之
    目的，在謀求加害人與被害人間之公平，故在裁判上法院得
    以職權減輕或免除之（最高法院85年度台上字第1756號判決
    要旨參照）。倘受害人於事故之發生亦有過失，由加害人負
    全部賠償責任，未免失諸過酷，是以賦與法院得不待當事人
    主張，減輕其賠償金額或免除之職權。又汽車（包括機車）
    行至無號誌之交岔路口，轉彎車應暫停讓直行車先行，道路
    交通安全規則第102條第1項第2款定有明文。據交通部公路
    總局臺北區監理所基宜區車輛行車事故鑑定會鑑定意見書之
    鑑定意見：蘇域駕駛普通重機車，行經無號誌岔路口右轉
    彎，轉彎車疏未注意左方直行來車讓其先行，為肇事主因。
    嚴聖航駕駛自小客車，行經無號誌岔路口，疏未減速慢行
    ，作隨時停車之準備，為肇事次因。涂漢坪駕駛自小客車
    ，行經無號誌岔路口，岔路口10公尺內停車不當，且有礙車
    輛通行及行車視線，為肇事次因等語（詳偵卷第129-132頁
    ），應認原告疏未注意左方直行之嚴聖航車輛讓其先行，就
    車禍之發生亦同有過失。本院審酌各行為人就本件事故發生
    之原因力強弱及個別應負之注意義務等一切情狀，認原告應
    負70%之過失責任，又訴外人嚴聖航與原告就本件事故互負
    之損害賠償達成和解，並給付原告2萬元，有本院109年度基
    交簡附民移調字第18號調解筆錄可稽，該部分損害已獲填補
    ，應予扣除。從而，原告得向被告請求賠償之數額應為3萬9
    ,738元（計算式：199,126元×30%－20,000元＝39,738元，元
    以下四捨五入）。
　㈣本件原告對被告之侵權行為損害賠償請求權，屬無確定期限
    之給付，既經原告起訴而送達訴狀，被告應負遲延責任。而
    本件刑事附帶民事訴訟起訴狀繕本於109年10月23日送達被
    告（於109年10月13日寄存送達，依法加10日發生送達效力
    ，詳附民卷第21頁），依民法第229條第2項、第233條第1項
    前段、第203條規定（見附錄6、7、8），原告請求自該送達
    翌日即109年10月24日起至清償日止，按年息5%計算之利息
    ，亦屬有據。
四、綜上所述，原告依侵權行為損害賠償之法律關係，請求被告
    給付3萬9,738元，及自109年10月24日起至清償日止，按年
    息5%計算之利息，為有理由，應予准許，超過此部分之請求
    ，就沒有理由，應予駁回。
五、本件係刑事附帶民事訴訟，而由本院刑事庭移送民事庭者，
    依法本不需徵收裁判費，惟原告尚請求財物損失共3萬3,640
    元，嗣撤回眼鏡毀損部分2,990元之請求，依民事訴訟法第8
    3條第1項前段規定（見附錄9），撤回部分之訴訟費用即應
    由原告負擔，故以該部分雙方勝敗比例，命原告負擔訴訟費
    用89元（計算式：2,990/33,640×1,000元＝89元，元以下四
    捨五入），被告負擔911元。
六、本判決原告勝訴部分，屬適用簡易訴訟程序所為被告敗訴之
    判決，依民事訴訟法第389條第1項第3款規定，應依職權宣
    告假執行。
七、結論：本件原告之訴為一部有理由，一部無理由，因此判決
    如主文。
中　　華　　民　　國　　110 　年　　4 　　月　　22　　日
                  基隆簡易庭法　官　林淑鳳　　　　　
以上正本係照原本作成。
對於本件判決如有不服，應於收受送達後20日內向本院提出上訴
書狀，上訴於本院合議庭，並按他造當事人之人數附具繕本。如
委任律師提起上訴者，應一併繳納上訴審裁判費。
中　　華　　民　　國　　110 　年　　4 　　月　　22　　日
                            書記官　陳櫻姿
附錄：
1.民事訴訟法第386條
  有下列各款情形之一者，法院應以裁定駁回前條聲請，並延展
  辯論期日：
  不到場之當事人未於相當時期受合法之通知者。
  當事人之不到場，可認為係因天災或其他正當理由者。
  到場之當事人於法院應依職權調查之事項，不能為必要之證
    明者。
  到場之當事人所提出之聲明、事實或證據，未於相當時期通
    知他造者。
2.民法第184條第1項前段、第2項
　因故意或過失，不法侵害他人之權利者，負損害賠償責任。
　違反保護他人之法律，致生損害於他人者，負賠償責任。但能
  證明其行為無過失者，不在此限。
3.民法第193條第1項
　不法侵害他人之身體或健康者，對於被害人因此喪失或減少勞
  動能力或增加生活上之需要時，應負損害賠償責任。
4.民法第195條第1項前段
　不法侵害他人之身體、健康、名譽、自由、信用、隱私、貞操
  ，或不法侵害其他人格法益而情節重大者，被害人雖非財產上
  之損害，亦得請求賠償相當之金額。
5.民法第213條第1、3項
  負損害賠償責任者，除法律另有規定或契約另有訂定外，應回
  復他方損害發生前之原狀。
　第一項情形，債權人得請求支付回復原狀所必要之費用，以代
  回復原狀。
6.民法第229條第2項
　給付無確定期限者，債務人於債權人得請求給付時，經其催告
  而未為給付，自受催告時起，負遲延責任。其經債權人起訴而
  送達訴狀，或依督促程序送達支付命令，或為其他相類之行為
  者，與催告有同一之效力。
7.民法第233條第1項前段
　遲延之債務，以支付金錢為標的者，債權人得請求依法定利率
  計算之遲延利息。
8.民法第203條
　應付利息之債務，其利率未經約定，亦無法律可據者，週年利
  率為5%。
9.民事訴訟法第83條第1項前段 
　原告撤回其訴者，訴訟費用由原告負擔。